臺灣板橋地方法院刑事判決　　　　　　　　　　　　　九十三年度易字第八五０號
　　公　訴　人　臺灣板橋地方法院檢察署檢察官
　　被　　　告　甲○○
右列被告因違反毒品危害防制條例案件，經檢察官聲請簡易判決處刑（九十三年度偵
字第八八三二號），本院認有刑事訴訟法第四百五十一條之一第四項但書第三款之情
形，不得以簡易判決處刑，爰改適用通常程序，判決如左：
    主  文
本件公訴不受理。
    理  由
一、聲請簡易判決處刑意旨略以：被告甲○○明知大麻為毒品危害防制條例規定之第
    二級毒品，不得無故持有，竟於民國九十二年九月十七日，在臺北縣永和市○○
    街五八號持有第二級毒品大麻（下簡稱：大麻）三包（共淨重二點八四公克），
    嗣於同日十九時三十分許，在上址為警查獲；因認被告係犯毒品危害防制條例第
    十一條第二項之持有第二級毒品罪嫌等語。
二、按起訴之程序違背規定者，應諭知不受理之判決，刑事訴訟法第三百零三條第一
    款定有明文。次按毒品危害防制條例已於九十二年七月九日經總統公布修正，並
    自九十三年一月九日生效施行。關於先前未曾經過毒品觀察、勒戒程序之施用第
    二級毒品之行為人，依修正前、後之毒品危害防制條例第二十條第一項、第二項
    之規定，於偵查程序中，皆必須先經由觀察、勒戒程序（修正前規定之期限為一
    個月，修正後規定之期限為二個月），再由檢察官依觀察、勒戒之結果，為不起
    訴處分或聲請法院裁定令入戒治處所施以強制戒治，尚不得起訴（此起訴包含聲
    請簡易判決處刑，下同）。若檢察官對於此類先前未曾經過毒品觀察、勒戒程序
    之犯施用第二級毒品罪之行為人，予以起訴，不論係適用修正前之舊法或適用修
    正後之新法，其起訴程序皆屬違背規定，依刑事訴訟法第三百零三條第一款規定
    ，應諭知公訴不受理之判決。又由於就起訴程序是否違背規定，其有利、不利已
    涉及刑責，非單純屬保安處分之問題（最高法院九十三年度臺非字第一四六號判
    決意旨參考），而本件起訴程序是否違背規定，因適用新、舊法之結果相同，適
    用新法無不利於被告，且本案係於新法修正施行前已繫屬於偵查之案件，依修正
    後毒品危害防制條例第三十五條第一項第二款之規定，應適用修正後之新法，合
    先敘明。
三、又按大麻屬第二級毒品，修正前、後之毒品危害防制條例第二條第二項第二款均
    為相同之規定。而施用大麻者，通常必有持有大麻之行為，是依現行實務見解，
    持有大麻進而有施用行為者，其持有大麻行為與施用行為，屬吸收犯之實質上一
    罪關係，持有行為為高度之施用行為所吸收，不能另論其持有第二級毒品罪。若
    施用大麻之人前後有多次施用犯行，且有概括犯意之連續犯關係，依刑法連續犯
    之規定論以一罪，則其先後多次持有大麻之行為，亦為連續施用大麻犯行所吸收
    ，不另論罪。從而，若檢察官對於先前未曾經過毒品觀察、勒戒程序之施用大麻
    之行為人，逕以其持有大麻犯行作為犯罪事實而起訴，嗣經法院調查發現該被告
    並有施用大麻犯行，且與其原被起訴之持有大麻行為，有上述吸收犯之實質上一
    罪關係，其施用大麻之犯行，既不得起訴，則其持有大麻之行為自亦不得另行起
    訴，法院尚不得就此實質上一罪關係中應被吸收之持有犯罪，進行實體判決，而
    仍應以公訴人之起訴程序違背規定為由，依刑事訴訟法第三百零三條第一款規定
    ，諭知公訴不受理之判決（最高法院九十一年度臺上字第六三三四號判決意旨參
    考）。
四、查本件被告甲○○於警詢及偵查中均供承其於九十二年六月底至同年九月十七日
    止有施用大麻之犯行（見九十二年度毒偵字第三０九五號第四頁、第二五頁背面
    、第二六頁正面），復有大麻三包（共淨重二點八四公克）扣案可資佐證。雖被
    告尿液經送行政院衛生署認可之臺灣檢驗科技股份有限公司檢驗，經該公司以Ｅ
    ＩＡ酵素免疫分析法初步檢驗，並以ＧＣ／ＭＳ氣相層析質譜儀法確認檢驗，檢
    驗結果因大麻代謝物濃度值為二ｎｇ／ｍｌ，低於衛生署公告值之十五ｎｇ／ｍ
    ｌ，而被判定為大麻陰性反應，有該公司出具之濫用藥物尿液檢驗報告一份在卷
    可憑。惟經本院於九十三年七月二十三日以電話詢問上開檢驗公司實驗室主任馬
    世仁，其陳稱：本件被告甲○○之尿液檢驗出大麻代謝物之濃度為二ｎｇ／ｍｌ
    ，低於衛生署公告值之十五ｎｇ／ｍｌ，雖低於前揭判斷值，惟仍可據此推斷被
    告之前曾有施用大麻，僅因採尿當時為代謝末期，故其濃度值已低於判斷值等語
    ，有電話查詢登記表一份及其提供之關於「大麻在人體內的代謝途徑與代謝產物
    」資料一份附卷可查。是上揭判定被告尿液之大麻反應為陰性之檢驗報告尚不足
    以否定被告供述其在被查獲前曾有連續施用大麻行為之自白及扣案大麻所具有之
    證據價值。被告供稱：其在本件被查獲前有施用大麻之犯行等語，應屬可採。核
    被告所為，應係犯毒品危害防制條例第十條第二項之施用第二級毒品罪，被告施
    用大麻時之持有大麻行為，為高度之施用行為所吸收，不另論罪。揆諸前揭說明
    ，檢察官尚不得強將被告所為之持有大麻行為與高度之施用行為，割裂分離，單
    就其持有大麻行為起訴。查被告在本案被查獲前未曾經過任何毒品觀察、勒戒程
    序，有臺灣高等法院被告全國前案紀錄表、臺灣板橋地方法院檢察署刑案資料查
    註紀錄表各一份在卷可考（被告係嗣因施用第二級毒品MDMA犯行，經本院於九十
    三年三月十二日依檢察官之聲請，以九十三年毒聲字第四五一號裁定送觀察、勒
    戒）。本件公訴人對於本案被查獲前未曾經過任何毒品觀察、勒戒程序之被告，
    以其當時應為施用大麻犯行所吸收之持有行為為犯罪事實，聲請簡易判決處刑，
    其聲請之起訴程序顯然違背規定，爰不經言詞辯論，依刑事訴訟法第三百零三條
    第一款規定，諭知不受理之判決。
五、末按沒收為從刑之一種，依主從不可分原則，應附隨於主刑而同時宣告之，除有
    罪、免刑等判決，於裁判時併宣告外，如諭知無罪之判決，既無主刑，從刑亦無
    所附麗（最高法院七十八年臺非字第七二號判例意旨參照）。同理，不受理判決
    因屬無主刑之判決，且又非屬免刑判決，從刑亦無所附麗，縱案內有扣案物品，
    亦不得於諭知不受理判決之同時，併宣告沒收，要屬當然。本案既經本院判決公
    訴不受理如前，揆諸前揭說明，扣案之大麻（淨重二點八四公克），即無從於本
    件判決併予宣告沒收，應退回由檢察官另依刑法第四十條但書聲請宣告沒收，附
    此敘明。
據上論斷，應依刑事訴訟法第四百五十二條、第三百零三條第一款、第三百零七條，
判決如主文。
中      華      民      國    九十三    年      八 　  月       十八　  日
                                  臺灣板橋地方法院刑事第十三庭
                                      審判長法  官    王復生
                                      　　　法  官    陳明珠
                                            法  官    徐子涵
右正本證明與原本無異。
如不服本判決，應於判決送達後十日內向本院提出上訴狀（應附繕本），上訴於臺灣
高等法院。
                                            書記官    黃美雲
中      華      民      國    九十三    年      八 　  月       十八　  日
